最高法院刑事判決　　　　　　一○○年度台上字第六五一三號
上　訴　人　劉 鈞 翔
選任辯護人　王 伊 忱律師
　　　　　　陳 景 裕律師
　　　　　　鄭 美 玲律師
上　訴　人　陳白雲仙
選任辯護人　葉 天 來律師
上　訴　人　陳 淳 志
上列上訴人等因違反毒品危害防制條例等罪案件，不服台灣高等
法院高雄分院中華民國一○○年八月三十日第二審判決（一○○
年度上訴字第三○六號，起訴案號：台灣高雄地方法院檢察署九
十九年度偵字第二六六八四、二六九九一、二七二二九號），提
起上訴，本院判決如下：
    主  文
上訴駁回。
    理  由
一、劉鈞翔、陳白雲仙部分：
按刑事訴訟法第三百七十七條規定，上訴於第三審法院，非以判
決違背法令為理由，不得為之。是提起第三審上訴，應以原判決
違背法令為理由，係屬法定要件。如果上訴理由書狀並未依據卷
內訴訟資料，具體指摘原判決不適用何種法則或如何適用不當，
或所指摘原判決違法情事，顯與法律規定得為第三審上訴理由之
違法情形，不相適合時，均應認其上訴為違背法律上之程式，予
以駁回。本件上訴人劉鈞翔上訴意旨略以：(一)、依據上訴人陳淳
志、證人曾憑於警詢中、第一審及原審之陳述，足證劉鈞翔確
係受陳淳志委託代為購買第一級毒品海洛因，且由陳淳志先行交
付金錢，經劉鈞翔向綽號「肉典」者購買後，再將海洛因交予陳
淳志，劉鈞翔並未賺取任何差價，主觀上並無營利之意圖，原判
決認定事實，顯與卷內證據不符，有違證據法則。(二)、綽號「肉
典」者為販毒之藥頭，行蹤隱密，為避免以釣魚方式被查獲，不
輕易與人見面交易，而陳淳志不認識「肉典」之人，該「肉典」
者亦不可能依介紹即與陳淳志交易毒品，故劉鈞翔基於情誼，受
陳淳志之託，代為購買毒品，並無違反常情。原判決推論劉鈞翔
若非為賺取差價，理應介紹陳淳志直接向「肉典」者購買即可，
顯違經驗法則。(三)、陳淳志、曾憑於偵查中雖曾供稱向劉鈞翔
「購買」毒品，但彼等之供述，性質上仍屬被告之自白，並無其
他補強證據足證與事實相符，且彼等所稱「購買」毒品之語詞，
是否與毒品危害防制條例第四條之「販賣」語意相符？是否因回
答問題之誤解？原審未予詳查，即行判決，有應於審判期日調查
之證據而未予調查之違法，且未敘明不採上開有利辯解之理由，
亦屬理由欠備。(四)、劉鈞翔既係受陳淳志之託，代向「肉典」者
購買海洛因，該海洛因之所有權自始應歸屬於陳淳志，劉鈞翔僅
係受託代買之人，其於購買海洛因後，交付予陳淳志，乃係受託
代買之當然結果，其間並無移轉毒品所有權之意思，目的為便利
、助益陳淳志施用，至多僅成立幫助施用第一級毒品罪。原判決
就劉鈞翔之上開辯解，未說明不採之理由，自有判決不載理由之
違法。上訴人陳白雲仙上訴意旨略以：(一)、原判決事實欄認定門
號0000000000號、0000000000號行動電話
二支、電子磅秤一台、空夾鏈袋三包、殘渣袋十四只、塑膠杓子
七支、毒品研缽器一組等物，均屬陳淳志所有，但於判決主文中
，除對陳淳志宣告沒收外，復對陳白雲仙宣告沒收，則主文與事
實顯屬矛盾。(二)、陳白雲仙與其子陳淳志之住所，雖同在高雄市
○○區○○路四十三巷三十九號，但房間各異，民國九十九年八
月十二日經警於該址查扣空夾鏈袋二小包，原審未查明係在陳淳
志房間查獲，抑在陳白雲仙房間查獲，即認該物屬於陳淳志所有
，又在陳白雲仙住所查獲，而採為判決陳白雲仙罪刑之依據，顯
有應於審判期日調查之證據而未予調查之違法。(三)、原判決認定
謝志旺先後三次，先打電話向陳淳志購買海洛因，再由陳淳志電
告陳白雲仙取海洛因交付謝志旺，若陳白雲仙與陳淳志共同販賣
毒品，則謝志旺直接向陳白雲仙購買即可，何須採取如此迂迴緩
慢又容易曝光之方式，顯與販賣毒品力求隱密、迅速之特性有違
，故認定陳白雲仙共同販賣毒品予謝志旺，顯然違背經驗法則。
(四)、陳白雲仙高齡八十餘歲，並無前科，知識淺薄，不知毒品為
何物，陳淳志怕陳白雲仙知悉其販賣毒品，乃告以轉交謝志旺者
，係「男人用」之物，而真珠粉及「男人用」之物，價皆昂貴，
不能以價高即推論陳白雲仙知悉交付謝志旺者為毒品，且陳白雲
仙晚年從事資源回收工作，若有販賣毒品，自有厚利可圖，焉有
從事資源回收賺取薄利之理？原判決認定犯罪事實，未憑證據，
自屬理由不備，亦有違常理。(五)、原判決記載劉鈞翔於九十九年
八月十二日十七時十四分，與陳淳志聯絡毒品交易事宜後，即認
交易行為人為劉鈞翔與陳淳志二人，乃又謂「渠等三人」隨即相
約在高雄市○○區○○路孔廟大門圍牆旁，於陳淳志交付新台幣
（下同）二萬元予劉鈞翔收受時，經員警當場查獲等情（見原判
決第四頁），則劉鈞翔與陳淳志間交易毒品之人數，即屬不確定
，亦屬理由不備云云。惟查原判決撤銷第一審不當之科刑判決，
改判仍論處上訴人劉鈞翔犯如其附表三編號一、二所示販賣第一
級毒品、編號三所示販賣第一級毒品未遂均累犯各罪刑；上訴人
陳白雲仙犯如其附表四編號九至十一所示共同販賣第一級毒品各
罪刑（均處有期徒刑），已詳敘認定犯罪事實之依據及憑以認定
之理由。並對如何認定：上訴人等否認犯罪之辯詞，均不足採信
；劉鈞翔係販賣海洛因予陳淳志，並非代其購買，具營利之意圖
；陳淳志之證詞，何者可採，何者不可採；曾憑於偵查中之證
詞，可以採信；陳白雲仙詳知其子陳淳志販賣毒品，並知悉託其
交付謝志旺之物品為海洛因；陳淳志所有供犯罪所用及犯罪預備
之物，基於共同犯罪行為，應由共同正犯各負全部責任原則，於
陳白雲仙共同犯罪部分，亦應宣告沒收；均已依據卷內資料予以
指駁及說明。從形式上觀察，原判決並無任何違背法令之處。次
查原判決既依憑證據認定劉鈞翔有如其附表三所示販賣海洛因予
陳淳志之行為，則陳淳志於偵查中證稱向劉鈞翔「購買」海洛因
，曾憑於偵查中亦稱陳淳志有向劉鈞翔「購買」海洛因之事，
自無不合。又原判決於論述劉鈞翔犯販賣第一級毒品罪之理由中
，已指駁其並非受陳淳志之託代為購買海洛因，則於劉鈞翔販賣
海洛因予陳淳志之際，當然包括移轉海洛因所有權之意思合致，
自無就此贅述之必要。另原判決依據相關證據，既認定陳白雲仙
與陳淳志共同販賣海洛因予謝志旺，則謝志旺是否直接向陳白雲
仙聯絡購買毒品，均不影響陳白雲仙成立共同正犯；又查扣之空
夾鏈袋二小包，係在陳白雲仙與陳淳志同住之高雄市○○區○○
路四十三巷三十九號查獲，已認定屬於陳淳志所有，縱未查明係
在何人房間查獲，仍無礙於陳白雲仙犯罪之成立，尚難謂有應於
審判期日調查之證據而未予調查之違法。至劉鈞翔於九十九年八
月十二日販賣海洛因予陳淳志未遂部分，原判決記載為「渠等三
人」等語，應係「渠等二人」之誤，因不影響判決本旨，應逕予
更正，要難執為適法上訴第三審之理由。上訴意旨置原判決之論
敘於不顧，仍執陳詞為事實上之爭辯，並對原審採證認事之職權
行使及枝節問題，或於判決無影響事項，任意指摘，難謂已符合
首揭法定上訴要件。其等上訴違背法律上之程式，均應予駁回。
二、陳淳志部分：
查第三審上訴書狀，應敘述上訴之理由，其未敘述者，得於提起
上訴後十日內補提理由書於原審法院，已逾上述期間，而於第三
審法院未判決前，仍未提出上訴理由書狀者，第三審法院應以判
決駁回之，刑事訴訟法第三百八十二條第一項、第三百九十五條
後段規定甚明。陳淳志因販賣第一、二級毒品（均處有期徒刑）
、轉讓禁藥等罪案件，經原審判決後，於一○○年九月十九日提
起上訴，並未敘述理由，迄今逾期已久，於本院未判決前仍未提
出，依上開規定，應予駁回。
據上論結，應依刑事訴訟法第三百九十五條，判決如主文
中    華    民    國  一○○  年   十一   月  二十四  日
                      最高法院刑事第十庭
                          審判長法官  陳  世  淙  
                                法官  陳  東  誥  
                                法官  何  菁  莪  
                                法官  施  俊  堯  
                                法官  洪  曉  能  
本件正本證明與原本無異
                                      書  記  官  
中    華    民    國  一○○  年   十一   月  二十八  日
                                                      K